【裁判字號】    99,台上,2491
【裁判日期】    990429
【裁判案由】    妨害性自主等罪
【裁判全文】
最高法院刑事判決            九十九年度台上字第二四九一號
上  訴  人  台灣高等法院檢察署檢察官
被      告  甲○○
上列上訴人因被告妨害性自主等罪案件，不服台灣高等法院中華
民國九十七年四月二十四日第二審判決（九十七年度上訴字第八
五四號，起訴案號：台灣台北地方法院檢察署九十五年度偵字第
一九五八四、二一五六二號），提起上訴，本院判決如下：
    主  文
上訴駁回。
    理  由
一、妨害性自主部分：
按刑事訴訟法第三百七十七條規定，上訴於第三審法院，非以判
決違背法令為理由，不得為之。是提起第三審上訴，應以原判決
違背法令為理由，係屬法定要件。如果上訴理由書狀並未依據卷
內訴訟資料，具體指摘原判決不適用何種法則或如何適用不當，
或所指摘原判決違法情事，顯與法律規定得為第三審上訴理由之
違法情形，不相適合時，均應認其上訴為違背法律上之程式，予
以駁回。本件檢察官關於被告甲○○妨害性自主部分之上訴意旨
，援引第一審判決所載被告於警詢及第一審法院審理時供述、證
人黃○○於警詢、檢察事務官詢問中及第一審法院審理時之證言
（詳如第一審判決理由乙、三之(二)第五、六頁）略稱：被告三次
帶Ａ男至○○旅館住宿休息之理由，均係因Ａ男走路不穩、昏昏
之狀態，值此情況，參諸一般常情，被告理應儘速送Ａ男至距離
其台北市○○街果汁店最近之○○綜合醫院診療，惟其三次均獨
自一人帶Ａ男投宿○○旅館，甚且最後一次猶婉拒證人黃○○之
好意相陪同往，動機已有可疑。再者，每次旅館住宿費用約新台
幣（下同）二千元至二千五百元，皆係由被告支付，縱使被告主
觀上認Ａ男精神狀況不佳，並無生命危險，無送醫必要，然以Ａ
男住居於台北縣中和市○○路、○○路口之距離，被告呼叫計程
車送Ａ男返家，來回花費應遠低於住宿費用，竟捨此不為，顯違
常理。而被告一則供稱怕Ａ男家人擔心，乃將之帶往○○旅館休
息，一則稱因Ａ男父親罹癌做化療中，故未通知其家人。姑不論
癌症病人化療本無須住院，且更無於深夜至隔天清晨實施化療療
程，被告既怕Ａ男家人擔心，豈有未立即送其返家，或設法與其
家人連絡，以求放心，卻反獨自一人將其帶往○○旅館投宿休息
，並「跟著睡覺」之理？又Ａ男指陳其於翌日上午清醒後，均發
現身上僅著內褲，以被告與Ａ男皆屬同性，在有前述可疑動機及
不合情理舉措情形下，雖Ａ男係印象中殘存有被告壓在其身上、
以生殖器撞其背部等情節，均足以認定被告確有對Ａ男為強制猥
褻之犯行，原判決憑何認定皆為Ａ男及證人推測之詞等語。
惟查原判決以公訴意旨略以：被告基於強制猥褻之概括犯意，連
續於民國九十五年二月二十五日二十一時許、同年三月三日二十
一時許及同年三月十一日二十二時許，在台北市○○街○○○巷
○號其所經營之果汁店內，將不詳藥劑摻入果汁供Ａ男飲用，致
Ａ男昏迷，違反Ａ男意願，將Ａ男帶往台北市○○路○段○○○
號○○○○旅館強制猥褻得逞。另於九十五年四月間，在其台北
市○○街○○○巷○○○號住處，連續多次將所謂顧肝膠囊之不
詳藥劑交付Ｂ男吞服，趁Ｂ男昏迷之際，違反Ｂ男意願強制猥褻
得逞等情，因認被告涉犯刑法二百二十二條之一之罪嫌。然訊據
被告堅決否認涉有對Ａ男、Ｂ男強制猥褻犯行，辯稱：未曾以藥
劑摻入果汁供Ａ男飲用，因家中不方便住人，才送Ａ男到○○○
○旅館住宿後自行回家，近天亮才返回旅館探望Ａ男；若曾於九
十五年四月間猥褻Ｂ男，Ｂ男豈會直到同年八月間還與伊搬到中
和同住等語。經查證人Ａ男固曾指訴於飲用被告所提供之果汁或
紅酒後，即意識不清，於翌日清醒時發現身在旅館內，僅著內褲
云云。但被告堅決否認下藥之情事，亦查無證據證明被告有在Ａ
男之果汁或紅酒使用藥劑，況Ａ男亦陳稱是自己之感覺、懷疑被
下藥而已。所謂被告將不詳藥劑摻入果汁供Ａ男飲用之說，已乏
證據足以證明。被告於Ａ男意識不清後，未將Ａ男送回住家，而
送往旅館住宿，固易被質疑有違常情。但證人Ａ男證稱：去過被
告住處，一個房間、一個客廳。被告之姊住房間，被告睡客廳，
朋友不可能去住；伊住家在中和市○○路，離台北市○○街約有
十幾公里等語。則被告辯稱，因家中不方便住人，才將Ａ男送到
最近之旅館等語，要屬有據而合乎情理。至於證人黃○○證稱：
Ａ男喝了啤酒與果汁，依Ａ男所喝紅酒的量或Ａ男的酒量，應不
至於神智不清、喝醉等語。僅屬其個人推測之詞，不能作為不利
於被告之認定。此外，查無其他證據足以證明被告曾以藥劑對Ａ
男為猥褻之犯行。證人Ｂ男於警詢時雖曾指被告對其為猥褻之行
為，但此乃被告以外之人於審判外之陳述，不得作為證據。經原
審及第一審法院多次傳喚Ｂ男，均無正當理由不到庭應訊，在無
確切之證據足以證明之下，亦不得憑Ｂ男於警詢時之陳述而認被
告對其有為猥褻之行為。原判決綜合上情，因認公訴人所舉證據
尚不足以證明被告有對Ａ男及Ｂ男為加重強制猥褻犯行，因而撤
銷第一審關於被告犯加重強制猥褻罪部分之判決，改判諭知被告
被訴加重強制猥褻部分無罪。已詳予說明其證據之取捨及論斷之
基礎，所為論述，均有卷存資料可資覆按，從形式上觀察，並無
所謂違背法令之情形。按刑事訴訟法第一百六十一條第一項規定
：檢察官就被告犯罪事實，應負舉證責任，並指出證明之方法。
因此，檢察官對於起訴之犯罪事實，應負提出證據及說服之實質
舉證責任。倘其所提出之證據，不足為被告有罪之積極證明，或
其指出證明之方法，無從說服法院以形成被告有罪之心證，基於
無罪推定之原則，自應為被告無罪判決之諭知。原判決對檢察官
所提出之證據、指出證明之方法及卷內訴訟資料，已逐一剖析，
參互審酌，仍無從獲得被告此部分有罪之心證，因而撤銷第一審
關於此部分之判決，改判諭知被告無罪，於法自屬有據。又認定
犯罪事實，須依證據，如證據不足以證明被告犯罪，即不能以擬
制、推測之方法為判斷之基礎，或以被告之反證不成立，持為認
定犯罪之論據，證人個人之意見或推測之詞，更不得作為證據。
上訴意旨仍未提出適合於證明被告犯罪事實之積極證據，並說明
其證據方法與待證事實之關係，徒以被告於原審與第一審辯詞之
細節稍有不同及證人黃○○個人之意見，推測被告有此部分之犯
行，就原判決證據取捨及判斷證據證明力之職權行使，漫指原判
決關於此部分違法，難認係適法上訴第三審之理由。此部分上訴
為違背法律上之程式，應予駁回。
二、詐欺部分：
按刑事訴訟法第三百七十六條所列各罪之案件，經第二審判決者
，不得上訴於第三審法院，法有明文。本件被告詐欺部分，原判
決認係成立刑法第三百三十九條第一項之罪（不另為無罪諭知部
分，公訴人亦認係犯該罪嫌），核屬刑事訴訟法第三百七十六條
第四款之案件。依上開說明，既經第二審判決，自不得上訴於第
三審法院。檢察官就此部分一併提起上訴，顯為法所不許，應予
駁回。
據上論結，應依刑事訴訟法第三百九十五條前段，判決如主文。
中    華    民    國  九十九  年    四    月  二十九  日
                      最高法院刑事第一庭
                          審判長法官  董  明  霈
                                法官  林  茂  雄
                                法官  張  祺  祥
                                法官  林  秀  夫
                                法官  林  錦  芳
本件正本證明與原本無異
                                      書  記  官
中    華    民    國  九十九  年    五    月    三    日
                                                    m

司法院資訊處製作；財團法人民間司法改革基金會備份。
